最高法院刑事判決　　　　　　　　　　　　　　　九十一年度台上字第六○○八號
　　上　訴　人　乙○○
　　選任辯護人　邱群傑律師
　　　　　　　　許卓敏律師
　　上　訴　人　甲○○
右上訴人等因違反懲治走私條例案件，不服台灣高等法院中華民國九十一年七月十日
第二審判決（九十一年度上訴字第五六二號，起訴案號：台灣新竹地方法院檢察署八
十九年度偵字第四三三○號），提起上訴，本院判決如左：
    主  文
原判決關於乙○○、甲○○部分撤銷，發回台灣高等法院。
    理  由
本件原判決認定上訴人乙○○、甲○○與吳水德、蘇清臨（以上二人分別經第一審及
原審判處罪刑確定）共同基於意圖營利及走私之犯意聯絡，事先與不詳姓名年籍之大
陸籍成年人聯絡共同走私管制物品至台灣販售牟利，約定在公海以現金交易，再由吳
水德擔任船長、乙○○擔任輪機長、蘇清臨及甲○○為船員，駕駛「金昇十二號」漁
船，於民國八十九年七月二十二日凌晨二時許，由新竹漁港報關出海，同年月三十日
晚上十一時許在新竹外海十三海浬處之海域，向不詳船名之大陸漁船上大陸漁民，以
新台幣（下同）十二萬元及捕獲之魚獲，購入如原判決附表一所示貨物（合計完稅價
格五十三萬六千二百四十二元），將該批物品裝入塑膠筒內再覆蓋以漁貨藏放於冷凍
庫，企圖走私入境販售牟利，嗣於同年月三十一日上午九時報關進入苗栗縣後龍鎮外
埔漁港，同日上午十時許卸貨時為警查獲，扣得如原判決附表一所示物品等情。因將
第一審關於上訴人等部分判決撤銷，改判仍論處上訴人等共同私運管制物品進口逾公
告數額累犯各罪刑，固非無見。
惟查：（一）有罪之判決書，應於理由內記載認定犯罪事實所憑之證據及其認定之理
由，刑事訴訟法第三百十條第一款定有明文。又此所謂證據，係指實際上確實存在，
就該案卷宗不難考見者而言，如判決書內所記載之證據，與原卷內容顯不相符，即其
判決基以認定犯罪之根據實際上並不存在，自屬採證違法。本件原判決事實欄認定上
訴人等事先與不詳姓名年籍之大陸籍成年人聯絡共同走私管制物品至台灣販售牟利，
及私運進入苗栗縣後龍鎮外埔漁港如原判決附表一所示之物品，產自大陸地區等情，
並未於理由內記載其所憑之證據及認定之理由，已嫌理由欠備。又甲○○在原審及第
一審均否認有上開走私犯行，乃原判決理由竟記載「訊據上訴人即被告甲○○坦承犯
行不諱」，並採為認定甲○○犯罪之證據，亦屬採證違法。（二）有罪之判決書必須
記載犯罪事實，以示國家刑罰權之所由生，故其事實欄，須將認定之犯罪事實及與罪
刑等適用法律有關之事項，詳確記載，且須前後一致，始足為適用法律之依據。原判
決事實雖記載上訴人等事先向不詳姓名年籍之大陸籍成年人聯絡共同走私管制物品至
台灣販售牟利，並記載上訴人等「在新竹外海十三海浬處（之）海域，向不詳船名之
大陸漁船大陸漁民」購入原判決附表一所示物品等情；然在新竹外海十三海浬處之海
域的大陸漁船上出售物品予上訴人等之人，是否上訴人等先前聯絡共同走私者或其所
派遣（或僱用）？如果不是，則新竹外海十三海浬處之海域是屬於我國領海抑或公海
？攸關上訴人等是否成立私運管制物品進口罪，乃原判決竟未明白認定、詳確記載，
自不足為用法之準據。以上諸端，或為上訴意旨所指摘，或為本院得依職權調查之事
項，應認原判決有撤銷發回更審之原因。
據上論結，應依刑事訴訟法第三百九十七條、第四百零一條，判決如主文。
中      華      民      國    九十一    年      十      月    二十四    日
                              最高法院刑事第八庭
                                  審判長法官  莊  登  照
                                        法官  洪  明  輝
                                        法官  黃  一  鑫
                                        法官  魏  新  和
                                        法官  林  秀  夫
      右正本證明與原本無異
                                              書  記  官
中      華      民      國    九十一    年      十      月     三十     日
